# 合并及披露问题

提问人：jinapai 时间：2021-04-02 12:33:07
您好陈版主，有几个问题想向您咨询下， 1 、投资性房地产，准则解释里规定了符合条件的在建工程可以按照投资性房地产核算，我们的客户一直在跟我们纠缠，他们想把在建工程也作为投资性房地产并按照公允价值计量，我们对准则的理解是在建工程不能按照公允价值计量，只能等竣工决算达到预定可使用状态，才能用公允价值计量，请问陈版我们的理解是否跟准则不符？是否有在建工程做投资性房产并按照公允计量的案例？ 2 、我们有一客户A公司持有B公司26%股权，第一大股东C公司系三板公司，对B公司持股42%，B公司纳入C公司合并范围，B公司其余股东为自然人， 2017 年 12 月，A公司与其余股东签订一致行动人协议，签订协议后A公司对其表决权达到58%，签订的背景是，C公司以前年度有过财务造假，影响了股东利益，所以其余股东与A公司签订协议，希望由A公司控制， 2018 年 2 月，B公司改选董事会成员，董事长及法人代表由A公司委派，财务总也是由A公司委派，因A公司，C公司均是国有企业，相关决议事项也均需通过党委会表决，改选董事会成员后，A公司在其党委下设立B公司党委会，实际上能对经营和财务进行控制，包括B公司 2018 年薪酬考核和员工绩效考核。 2018 年 12 月，B公司全体股东（也包括A公司）签订一致行动人协议，协议内容是从 2017 年 12 月起，所有B公司事项表决由C公司决定，等于否定前面的协议，签订的背景：A公司要收购C公司持有的 42 股权，C公司 2018 年还想对B公司并表，如果不签就不转让股权。上述各协议背景也是A公司口头说明。我们的判断是， 1 、A公司自 2018 年2 月可以纳入合并范围，是否成立？A公司也是坚持 2018 年初已经对其控制，也提供了相关党委等资料。 2 、如果 2 月份并表成立，那么 12 月份购买股权（股权转让合同及股权转让价款均已在 12 月份完成），购买价与购买时点净资产*购买比例的差额是做资本公积还是商誉？ 3 、审计报告应在何处披露比事项？在非同控披露，纳入合并时点股权及购买价均是 0 ，比较怪。如果 2 月份并表，那么两家事务所均在 2018 年将B公司纳入合并，而且AC均是公开市场公司，C公司也不愿意就此事项进行沟通。
烦请陈版耐心指点一二，感谢！

回答人：chenyiwei
1 、理论上也不排除“投资性房地产——在建”可以按公允价值计量的可能性（例如按照当前同类或类似房地产的公允价值减去尚需发生的工程成本），但实务中难度较大，也很少见到这种做法。
2 、需根据具体背景信息（特别是公开信息）确定B公司在 2018 年期间的控制权归属。由于控制具有排他性，同一时间不能有两个控股股东。对于前后签订两个互相矛盾的协议，应要求A、C协商和共同确认相关事实。否则不排除审计范围受限。
另外需要注意：根据《监管规则适用指引——会计类第 1 号》：“一致行动协议带有期限，且期限结束后投资方不拥有对被投资方控制权的，很可能表明投资方无法对被投资方可变回报具有重大影响的事项（如重大资产的购建、处置、重大投融资等）进行决策。这种情况下，投资方不具有主导对被投资方价值产生重大影响的活动的权力，不应因一致行动协议而认定对被投资方拥有控制。”